【裁判字號】    89,上訴,1380
【裁判日期】    890927
【裁判案由】    強盜等
【裁判全文】
臺灣高等法院臺中分院刑事判決                  八十九年度上訴字第一三八號
    上  訴  人  臺灣台中地方法院檢察署檢察官
    被      告  乙○○
    選任辯護人  楊玉珍
右上訴人因強盜等案件，不服台灣台中地方法院八十八年度訴字第一九六三號中華民
國八十九年六月九日第一審判決（起訴案號：台灣台中地方法院檢察署八十八年度偵
字第一三四一七號），提起上訴，本院判決如左：
    主    文
上訴駁回。
    理    由
一、公訴意旨略以：被告乙○○意圖為自己不法之所有，於民國八十八年五月十九日
    下午，攜帶可供兇器使用之油壓剪一支、螺絲起子二支及板手一支、白手套一雙
    、絲襪頭罩一件、不具殺傷力之玩具手槍一支（置於背包內），騎乘機車沿路尋
    找行竊目標，於當日下午十五時三十分許，見台中縣清水鎮○○路二十巷七十三
    號係未鎖大門之空屋，即入內再爬到隔壁即同巷七十一號內，搜尋財物未獲，乃
    打開大門走出戶外，並取出預藏之油壓剪破壞同巷六十九號丙○○住處之鐵窗（
    毀損部分未據告訴），逾越門扇侵入其內，行竊未果，出門離去之際，適為返家
    之丙○○撞見，丙○○迅即動手拉址其背包，並拿取其內之油壓剪與乙○○形成
    對峙，乙○○為脫免逮捕，竟當場取出其預藏於背包內之玩具手槍指向丙○○，
    致丙○○乍見之下心生畏懼，以此施以脅迫，最後因被丙○○識破該槍係屬假槍
    ，始收起其玩具手槍，因認被告涉有刑法第三百二十九條、第三百三十條第二項
    之準加重強盜未遂罪（起訴書誤載為第三百二十八條第四項）及第三百零六條第
    一項之侵入住宅罪嫌云云。
二、按犯罪事實應依證據認定之，無證據不得推定其犯罪事實；又不能證明被告犯罪
    者，應諭知無罪之判決，刑事訴訟法第一百五十四條、第三百零一條第一項前段
    分別定有明文。又刑法上之未遂犯，必須已著手於犯罪行為之實行而不遂，始能
    成立，此在刑法第二十五條第一項規定甚明，同法第三百二十一條之竊盜罪，為
    第三百二十條之加重條文，自係以竊取他人之物為其犯罪行為之實行，至該條第
    一項各款所列情形，不過為犯竊盜罪之加重條件，如僅著手於該項加重條件之行
    為而未著手搜取財物，仍不能以本條之竊盜未遂論，最高法院二十七年滬上字第
    五四號判例著有明文。
三、上訴人即公訴人認被告乙○○有右揭準加重強盜未遂犯行，無非係以告訴人丙○
    ○於警訊及偵查中之指述及扣案之油壓剪一支、螺絲起子二支及板手一支、白手
    套一雙、絲襪頭罩一件、不具殺傷力之玩具手槍一支等物為其論據。惟被告於原
    審審理時，堅決否認右揭犯行，本院審理時，其辯護人為其辯護稱：被告並未開
    始著手為竊盜行為，既未著手搜取財物，應認被告之行為僅止於竊盜之預備，被
    告所為尚難論以竊盜未遂罪，自無構成準加重強盜罪之罪責等語。
四、經查：
    (1)被告乙○○於右揭時地，先由台中縣清水鎮○○路二十巷七十三號空屋大門進
      入該戶前庭院（即車庫）內，自庭院圍牆復爬入隔壁即同巷七十一號空屋之前
      庭院內，再取出其所有之油壓剪破壞隔壁即同巷六十九號丙○○住處與七十一
      號庭院相鄰之前庭院之鐵窗後，即由該處侵入六十九號庭院內，因自庭院進入
      住宅內，尚需通過鐵門或鋁門窗，被告遂持扳手欲將鋁門窗撬開，因鋁門窗自
      內鎖住，被告僅能將紗窗卸下，而無法撬開鋁門窗，致不能進入屋內，被告即
      自六十九號庭院圍牆爬至七十一號，再從七十一號圍牆爬至七十三號空屋庭院
，自七十三號庭院大門出來，而欲騎乘機車離去等情，業據被告乙○○於警訊
      及原審法院審理時，供述明確。且告訴人丙○○於本院審理時亦證稱：「當時
      我要回家，我是騎摩托車，遠遠的有看到人，在我家那邊探頭，我回家，發現
      窗子被剪壞了，我就到外面看，看到被告從七十三號的牆內要開門欲離開。當
      時七十一號、七十三號沒住人。」「因我家之玻璃窗戶內鎖住，被告無法開啟
      ，即行離去」等語（見本院八十九年八月二十八日訊問筆錄。復參酌卷附之告
      訴人丙○○提出之現場照片四張及其於本院審理時當庭繪製之現場位置圖一份
      以觀，足認被告乙○○確實僅有進入七十三號空屋、七十一號空屋及六十九號
      丙○○住處等三戶之庭院即車庫內。被告既僅翻牆越入告訴人之庭院，因無法
      開啟客廳大門、窗戶，即又翻牆離去，被告顯尚未著手搜取財物，揆諸前揭最
      高法院二十七年滬上字第五四號判例意旨，應認被告雖已使用油壓剪等兇器破
      壞鐵窗而侵入他人住處，惟此僅係著手於竊盜行為之加重條件，被告所為尚不
      能論以竊盜未遂罪，自亦無從構成準加重強盜罪。
    (2)又被告乙○○自上開六十九號丙○○住處庭院大門走出至七十三號空屋之前庭
      院欲騎乘機車時，適為丙○○發現，丙○○迅即自乙○○手上所提之背包內取
      出油壓剪自衛，乙○○見狀，即拿出玩具手槍指向丙○○，約二、三秒後，乙
      ○○旋即主動告知陳欽該槍為假槍，嗣乙○○並拿出自己之駕照供丙○○抄寫
      姓名、年籍等資料等情，亦據被告乙○○於警訊及偵審中供陳不移，核與告訴
      人丙○○於警訊、原審法院審理時及本院調查時，指述情節相符，且告訴人丙
      ○○於偵查中尚證稱：被告乙○○除拿玩具槍外，並無對伊施強暴脅迫等情，
      顯見被告乙○○持玩具手槍指向丙○○之行為，僅係出於防衛自己之反射動作
      ，主觀上並無對丙○○施以強暴、脅迫之意思，自亦不構成刑法上之妨害自由
      罪。此外，復查無其他積極確切之證據足資證明被告乙○○有何公訴人所指之
      犯行，被告此部分之犯罪，不能證明。
三、另按告訴乃論之罪，告訴人於第一審辯論終結前得撤回其告訴，又告訴經撤回者
    ，法院應諭知不受理之判決，刑事訴訟法第二百三十八條第一項、第三百零三條
    第三款定有明文。本件被告乙○○被訴刑法第三百零六條第一項之侵入住宅罪部
    分，依同法第三百零八條第一項之規定，係屬告訴乃論之罪，茲經告訴人丙○○
    於原審辯論終結前即本院審理時當庭撤回告訴（見本院八十八年十一月三日審判
    筆錄），依照前開法條之規定，此部分應諭知不受理。
四、原審判決以被告被訴刑法第三百二十九條、第三百三十條第二項之準加重強盜未
    遂犯行，不能證明；被訴刑法第三百零六條第一項之侵人住宅罪，業經告訴人撤
    回告訴，分別諭知無罪及不受理之判決，認事用法，均無違誤。檢察官上訴意旨
    ，略以：被告進入台中縣清水鎮○○路二十巷七十三號、七十一號空屋內行竊，
    因未發現財物，又取出預藏之油壓剪破壞同巷六十九號房屋之鐵窗，逾越門扇進
    入其內，苟非行竊，意欲何為。且已進入搜索財物不得要領，始行退出，顯己達
    到竊盜之著手階段。又被告於出門撞見告訴人時，持玩具手槍指向告訴人，客觀
    上已足使人心生畏懼，自屬脅迫之行為，指摘原審判決認事用法、尚有未洽，為
    無理由，應予駁回。
五、被告經合法傳喚，無正當理由不到庭，爰依法不待其陳述逕行判決。
據上論斷，應依刑事訴訟法第三百六十八條、第三百七十一條，判決如主文。
本案經檢察官甲○○到庭執行職務。
中      華      民      國    八十九     年      九       月    二十七  日
                                  臺灣高等法院臺中分院刑事第九庭
                                        審判長法  官  胡  森  田
                                              法  官  康  應  龍
                                              法  官  趙  春  碧
右正本證明與原本無異。
如不服本判決應於收受送達後十日內向本院提出上訴書狀，其未述上訴之理由者並
得於提起上訴後十日內向本院補提理由書（均須按他造當事人之人數附繕本）。
                                              書記官  廖  來  信
中      華      民      國    八十九     年      九       月    二十九  日
                                                                        Ｉ


司法院資訊處製作；財團法人民間司法改革基金會備份。
